【裁判字號】    98,勞訴,137
【裁判日期】    981109
【裁判案由】    給付薪資
【裁判全文】
臺灣臺北地方法院民事判決             98年度勞訴字第137號
原      告  乙○○
訴訟代理人  蔡坤鐘律師
被      告  東西國際文化出版有限公司
法定代理人  甲○○
上列當事人間請求給付薪資事件，經本院於民國九十八年十月十
四日言詞辯論終結，判決如下：
    主      文
原告之訴及假執行之聲請均駁回。
訴訟費用由原告負擔。
    事實及理由
一、原告主張：其自民國96年9月15日起任職被告公司擔任執行
    副總職務，嗣依被告指示併辦理West East Publishing
    Ltd.公司（下稱香港公司）業務，被告並承諾原告辦理香港
    公司業務每月可領取港幣3萬元之報酬。但自97年3月起發生
    被告公司財務虧損等問題，原告同意被告暫緩給付97年3月
    起應給付之薪資，然迄97年11月止，被告已無力負擔原告薪
    資，原告為減輕被告公司財務負擔，同意於97年11月5日自
    請離職。然迄原告離職日，被告仍積欠原告薪資港幣
    122,500元。原告於97年11月5日離職當日已依被告要求將負
    責之業務交接完畢，離職後並多次催促被告給付薪資，然未
    獲被告置理，被告公司更以原告自97年3月起未至香港公司
    處理業務為由拒絕給付原告積欠之薪資。但原告自97年3月
    起未至香港公司處理業務，實因考量被告公司財務狀況為減
    輕其財務負擔所為，但原告仍持續以電話及電子郵件聯絡並
    處理香港公司業務，被告並未無故不處理香港公司業務，被
    告應依民法第486條規定及被告公司簽署之97年11月5日待發
    放薪資確認書給付原告未付報酬。被告公司負責人甲○○出
    具97年11月5日待發放薪資確認書時雖非被告公司之登記負
    責人，然甲○○實為被告公司及香港公司之實際負責人，其
    具有對外代表各該公司之權限等情，爰聲明求為命被告給付
    原告港幣122,500元，及自支付命令狀繕本送達翌日起至清
    償日止，按週年利率5%計算之法定遲延利息；被告給付時並
    得按國泰世華銀行97年12月8日公布之港幣賣出匯率新台幣
    4.383元計算，折算新台幣536,918元給付之。2、願供擔保
    ，請准宣告假執行。
二、被告則以：原告於96年9月10日起至97年11月5日任職被告公
    司擔任執行副總經理，每月月薪為新台幣（以下未標明幣別
    者，均同）8萬元，每月手機津貼補助600元，被告均於97年
    12月5日全數撥款給付完畢。原告提出之待發放薪資確認書
    ，實為原告於97年11月5日離職當晚倉促要求被告公司負責
    人簽章之文件，因其內容涉及兩家公司即被告公司及香港公
    司，而被告公司對於香港公司之資料是否正確，並不清楚，
    被告公司負責人遂要求原告重新修改，並要求原告儘速完成
    職務交接，然原告延至97年12月4日始交付其在職公務往來
    信件之備份光碟，仍未提出正確之薪資待發放確認書，原告
    本件請求並無依據等語，資為抗辯。爰聲明求為原告之訴及
    假執行之聲請均駁回；如受不利判決，願預供擔保請准宣告
    免為假執行。
三、經本院與兩造整理本件不爭執事項及爭執事項如下：（見本
    院卷第55頁及第59頁背）：
（一）兩造不爭執事項
  1、原告於96年9月10日至被告公司任職，擔任行政管理部執行
     副總乙職，並於97年11月5日離職。
  2、兩造於97年11月5日簽署待發薪資確認書（見本院卷第21頁
     ），載明：原告為WestEast Publishing Ltd.香港與臺灣
     公司即被告公司之執行副總，因公司業務虧損與財務問題
     ，原告於97年11月5日離職，仍有以下薪資、代墊款項與應
     付津貼尚未給付：「香港2008年3月～11月薪資：港幣一十
     二萬兩千五百元整（HK＄122,500）…」。
  3、被告公司於97年12月5日匯款給付原告97年10月及11月薪資
     合計85,244元及津貼700元。
  4、原告向本院聲請對被告公司為假扣押，經本院於97年12月9
     日以97年度裁全字第10431號裁定准予在案，嗣經被告提供
     反擔保撤銷假扣押執行。
（二）兩造爭執事項
   1、原告於96年9月10日起至97年11月5日期間，擔任被告公司
      執行副總，被告是否已全數結清原告任職期間之薪資？
   2、原告擔任香港公司之執行副總，其薪資是否由被告公司給
      付？
   3、原告自97年3月起即未前往處理香港公司業務，是否有可
      歸責事由？原告未至香港公司處理業務，其請求給付97年
      3 月至同年11月薪資，是否有理由？
   4、兩造於97年11月5日簽署上開待發薪資確認書時，是否明
      瞭確認內容，且基於兩造合意而簽署？
四、經查：
（一）原告主張其依民法第486條規定請求被告給付薪資港幣
      122,500元，惟民法第486條規定：「報酬應依約定之期限
      給付之。無約定者，依習慣。無約定，亦無習慣者，依左
      列之規定：一、報酬分期計算者，應於每期屆滿時給付之
      。二、報酬非分期計算者，應於勞務完畢時給付之」，此
      為僱傭報酬給付時期之規定，並不具備給付受僱人報酬之
      構成要件及法律效果，尚不能成為原告請求權基礎。
（二）原告復提出97年11月5日待發放薪資確認書，主張被告應
      依該書面給付薪資港幣122,500元。然查：
   1、原告提出之上開待發放薪資確認書，雖經當時擔任被告公
      司蓋章（包括法定代理人李冠廷個人私章及公司章），及
      甲○○以West East Publishing Ltd.負責人之身分簽名
      （見本院卷第21頁），惟依該待發放薪資確認書記載：「
      茲緣由自2007年9月15日起，WestEast Publishing（以下
      簡稱為本公司）聘任乙○○（James Hung）（以下簡稱為
      James，即本件原告）為本公司香港與台灣公司（東西國
      際文化出版有限公司）之執行副總，然…，經James為減
      輕公司負擔主動提出辭呈且於2008年11月5日生效後，仍
      有以下薪資、代墊款與應付津貼尚未給付：香港2008年3
      月～11月薪資：港幣一十二萬兩千五百元整（HK$122500
      ）…」。依其文義，原告自96年9月起除任職被告公司外
      ，尚受香港公司聘任擔任香港公司及被告公司之執行副總
      ；原告復自陳之前香港部分之薪資均由香港公司支付（見
      本院卷第91頁）等語；上開97年11月5日待發放薪資確認
      書記載積欠原告之薪資、代墊款及應付津貼，除香港部分
      97年3月至11月薪資港幣122,500元之外，尚記載台灣97年
      10月薪資8萬元及11月薪資13,333元、代墊款62,029元及
      700元（見本院卷第21頁），且該確認書經甲○○以香港
      公司負責人之名義簽名及被告公司蓋章確認，並非僅經被
      告公司簽章，則若原告僅依其與被告之契約關係處理香港
      公司業務擔任香港公司執行副總，應僅被告公司負給付報
      酬之責，該待發放薪資確認書應毋庸經甲○○以香港公司
      負責人之身分簽名確認其上記載之金額係屬正確，應認被
      告公司在上開待發放薪資確認書上蓋章，僅在確認台灣部
      分即原告任職被告公司之薪資、代墊款及津貼之金額係屬
      正確；又被告公司位在台灣（見本院卷第37頁至第38頁之
      公司變更登記表），然上開待發放薪資確認書記載原告之
      香港部分薪資是以港幣計價，但台灣部分即原告任職被告
      公司則以新台幣計付薪資等款項，則若原告香港部分之薪
      資亦由被告公司負給付義務，為何不均以新台幣計價。足
      認原告任職香港公司，係依與香港公司間之契約關係，原
      告擔任香港公司執行副總處理香港公司業務之薪資應由香
      港公司支付，並非被告公司。
   2、甲○○為香港公司負責人，已為原告所自陳（見本院卷第
      91頁），並有香港公司付款結算書及薪酬表為證（見本院
      卷第56頁至第57頁），則縱香港公司是依甲○○之指示匯
      款給付薪資與原告，且原告97年11月5日離職辦理上海及
      香港之業務交接情況已以電子郵件通知甲○○，及甲○○
      以電子郵件與原告討論香港部分薪資給付情況（見本院卷
      第21頁至第22頁及第65頁至第66頁之電子郵件，原告英文
      姓名為James，被告為kevin lee），仍可認為甲○○是基
      於其為香港公司負責人之身分所為，自不能認定被告公司
      負有給付原告香港部分97年3月至11月薪資義務。另縱如
      原告所述，其出差至香港公司之費用均由被告公司支付乙
      節為真，但原告出差至香港公司之原因有數端，非可認即
      是基於香港公司之利益，則被告公司基於本身業務需要要
      求原告至香港公司出差並給付出差費，自不能以之認為被
      告應給付原告處理香港公司業務之薪資。原告主張其受僱
      被告公司併予處理香港公司業務，被告應按月另給付港幣
      3 萬元，現尚積欠97年3月至11月薪資計港幣122,500元，
      為無可取。
   3、上開97年11月5日待發放薪資確認書，僅敘明香港公司聘
      任原告為香港及被告公司之執行副總，原告於97年11月5
      日主動提出辭職，仍有上開香港97年3月至11月之薪資及
      台灣部分薪資、代墊款及津貼尚未給付等情，並無被告承
      認其對原告負有上開香港97年3月至11月薪資之意思，原
      告復不能證明被告公司除應按月給付薪資8萬元之外，尚
      須另給付原告處理香港公司業務每月港幣3萬元，原告以
      97 年11月5日待發放薪資確認書主張被告應給付港幣
      122,500 元，即無可取。
五、綜上所述，原告依民法第486條及97年11月5日待發放薪資確
    認書，請求被告給付港幣122,500元，及自支付命令狀繕本
    送達翌日起至清償日止，按週年利率5%計算之法定遲延利息
    ；被告給付時並得按國泰世華銀行97年12月8日公布之港幣
    賣出匯率新台幣4.383 元計算，折算新台幣536,918元給付
    之，洵屬無據，應予駁回。原告之訴既經駁回，則其假執行
    之聲請即失所附麗，併駁回之。
六、原告雖聲請調取被告公司上海商業銀行帳戶自97年3月起至
    同年11月5日止交易明細資料，證明被告公司自97年3月起財
    務狀況已屬吃緊無力支付原告前往香港公司處理業務之差旅
    費。惟被告公司並無義務給付原告受香港公司聘任處理香港
    公司業務之薪資，則被告公司是否無資力支付原告前往香港
    處理業務之差旅費等，與被告是否應給付原告本件薪資港幣
    122,500元無涉。兩造其餘主張陳述及所提之證據，經本院
    審酌後，認均不足以影響本判決之結果，均毋庸再予論述，
    附此敘明。
七、據上論結，原告之訴為無理由，依民事訴訟法第78條，判決
    如主文。
中    華    民    國    98    年    11    月     9    日
                    勞工法庭  法  官  黃書苑
以上為正本係照原本作成。
如對本判決不服，須於判決送達後二十日之不變期間內，向本院
提出上訴狀。
中    華    民    國    98    年    11    月     9    日
                              書記官  沈世儒

司法院資訊處製作；財團法人民間司法改革基金會備份。
